【裁判字號】    89,易,1327
【裁判日期】    890515
【裁判案由】    恐嚇危害安全
【裁判全文】
台灣台中地方法院刑事判決                        八十九年度易字第一三二七號
    公訴人  台灣台中地方法院檢察署檢察官
    被  告  甲○○
右列被告因犯家庭暴力之恐嚇案件，經檢察官提起公訴（八十九年度偵字第三九九四
號），本院判決如左：
    主  文
甲○○以加害生命之事，恐嚇他人，致生危害於安全，處有期徒刑陸月，如易科罰金
，以參佰元折算壹日。
    事  實
一、甲○○曾於（一）民國八十六年間因違反麻醉藥品管理條例案件，經法院判處有
    期徒刑八月確定，又於（二）八十七年間因違反麻醉藥品管理條例、槍砲彈藥刀
    械管制條例、電信法案件，經法院判處有期徒刑九月、一年、四月，經檢察官聲
    請定執行刑為有期徒刑一年十月確定，因第（二）部分之案件與第（一）部分案
    件不合於定執行刑要件，而先執行第（一）部分之刑期，於八十七年六月十三日
    執行完畢後，接續執行第（二）部分之刑期，再於八十七年十一月四日假釋出獄
    ，竟仍不知警惕，於假釋期間（應執行至八十九年三月十八日）之八十九年三月
    七日十五時五十分許，在台中縣沙鹿鎮○○路三七九巷五號住處，因向父親乙○○借機車未果，二人發生爭吵，竟自廚房拿取水果刀一把，至乙○○房門外大喊
    ：「要死就出來啦！」，而對其家庭成員實施精神上不法侵害之家庭暴力行為，
    致乙○○心生畏懼而危害於其安全。乙○○乃與妻丁○○及女兒王雅鈴（起訴書
    誤載為丙○○）共同躲在房間內，並由王雅鈴以電話報警處理，經警當場逮捕，
    並扣得水果刀一把。
二、案經乙○○訴由台中縣警察局清水分局報告台灣台中地方法院檢察署檢察官偵查
    起訴。
    理  由
一、訊據被告甲○○就其於上開時地，因向告訴人即父親乙○○借機車未果，二人發
    生爭吵，被告並至廚房拿水果刀出來等情供承不諱，核與告訴人於警訊中之指述
    及證人即被告之母丁○○、被告之妹王雅鈴於警訊及本院審理時證述情節大致相
    符，並有扣案之水果刀一把可資佐證。被告雖矢口否認有恐嚇危害安全犯行，辯
    稱：因乙○○不肯借機車，並持木棍要打伊，才至廚房拿水果刀，而拿水果刀是
    要劃傷自己，沒說要殺乙○○云云。經查：
(一)、告訴人於警訊時指稱：「˙˙˙他（指被告）隨即去廚房拿菜刀出來揮舞，並
      於房門外叫我出來：『要死就出來啦！』，我女兒和老婆就趕快關上房門，並
      拉住我怕我出去後會被甲○○殺害˙˙˙」；「我知道他在房門外等我出去˙
      ˙˙，我們都很害怕甲○○進來房間內˙˙˙」；證人丁○○於警訊時證稱：
      「˙˙˙甲○○就去廚房拿菜刀出來大聲吆喝：『要死出來啦！』，我女兒即
      告訴我先生說：『爸你不要出去，他有拿刀子，危險』隨即就趕快將房門關上
      並上鎖，並立即打電話報警」等語；證人王雅鈴於警訊時證述：「我哥甲○○
      ˙˙˙就像發瘋似的跑進廚房拿菜刀揮舞，並大聲叫我爸：「要死，就出來啦
      ！」故意要我們屈服他，否則就會殺人˙˙˙，我們害怕死了，我和父母親自
      己鎖在房門內，害怕出去會被殺˙˙˙」等語，而告訴人、證人丁○○及王雅
      鈴與被告分屬父母子女、兄妹之至親關係，渠等殊無虛構事實，故入被告於罪
      之理，況告訴人、證人丁○○及王雅鈴於八十九年四月十八日尚共同具狀表示
      不願追究被告之犯行，益徵渠等維護被告之心，斷無於警訊時誣陷被告之可能
      ，是依告訴人、證人丁○○及王雅鈴之上開指述及證述，堪認被告確有恐嚇告
      訴人之行為。
(二)、至於證人丁○○及王雅鈴雖於本院審理時翻異前詞，證人丁○○改稱：「˙˙
      ˙甲○○就在外面拿刀子講說他要死，叫我先生出來看他死，我因擔心被告說
      要死，而乙○○身體又不舒服，我們擔心所以才報案。」、「（問：被告有無
      恐嚇乙○○？）沒有，他是說要看我死出來，不是說要我先生死。」；證人王
      雅鈴改稱：「˙˙˙甲○○在客廳喊什麼要他死就出來，當時我沒有聽的很清
      楚，但是後來我才知道他拿刀子是要割腕」云云。惟查，被告手持水果刀時若
      係稱：要看他死就出來，則何以告訴人、證人丁○○及王雅鈴不僅不阻止被告
      自傷之行為，反而躲進房間並將房門上鎖？且被告若非以前揭言語恫嚇告訴人
      ，何以告訴人於警訊時尚稱：「我希望檢察官和法官能將甲○○收押處重刑，
      不要再讓甲○○回我家吵鬧了，真是家門不幸，如果甲○○再回來這樣鬧，我
      一定會喝農藥死給他看」；證人丁○○亦證稱：「我們每天都好害怕，˙˙˙
      希望檢察官和法院能夠把甲○○關起來，讓他在獄中戒毒，不要再出來危害我
      們家人了」；證人王雅鈴則稱：「我希望甲○○能真正在獄中戒毒，不可以再
      出來回到家中傷害我父母，我真的不知道哪天他真的會殺人，會殺了我父母的
      」等語，均希望被告能因而遭受嚴厲之處罰？是證人丁○○、王雅鈴之上開證
      詞，顯與常情不符。再者，依經驗法則，被害人及證人於案發當時之指述或證
      言較少權衡利害得失或受他人之干預，比之事後翻異之詞，自較可信，是證人
      丁○○及王雅鈴於本院審理時附和被告證稱被告並無恐嚇被害人等語，應係事
      後迴護被告之詞，均不足以作為有利於被告之認定。
(三)、綜上所述，被告所辯，應係卸責之詞。本件事證明確，被告恐嚇犯行洵堪認定
      ，應予依法論科。
二、核被告對其家庭成員實施家庭暴力之恐嚇行為，所為係犯刑法第三百零五條之恐
    嚇危害安全罪，屬家庭暴力防治法第二條第二項之家庭暴力罪。按刑法第七十九
    條之一第一項規定：「二以上徒刑併執行者，第七十七條所定最低應執行之期間
    ，合併計算之。」同條第三項規定：「依第一項規定合併計算執行期間而假釋者
    ，前條第一項規定之期間，亦合併計算之。」則在併合執行之情形，經許其假釋
    出獄者，其報請許可假釋所須最低應執行之期間，既合併計算，且假釋期間（即
    殘刑期間），亦合併計算之，其期間即無從區分，從而，不論假釋出獄前所執行
    之期間是否已逾其中任一罪之刑期，亦不論嗣後其假釋有無被撤銷，在假釋期間
    內，均應認為尚未執行完畢，其於執行逾其中任一罪之刑期後五年內之假釋期間
    ，再犯有期徒刑以上之罪者，不應論以累犯（最高法院八十八年第四次刑事庭會
    議決議參照）。甲○○於（一）民國八十六年間因違反麻醉藥品管理條例案件，
    經法院判處有期徒刑八月確定，又於（二）八十七年間因違反麻醉藥品管理條例
    、槍砲彈藥刀械管制條例、電信法案件，經法院判處有期徒刑九月、一年、四月
    ，經檢察官聲請定執行刑為有期徒刑一年十月確定，因第（二）部分之案件與第
    （一）部分案件不合於定執行刑要件，而先執行第（一）部分之刑期，於八十七
    年六月十三日執行完畢後，接續執行第（二）部分之刑期，再於八十七年十一月
    四日假釋出獄，於犯本罪時尚在假釋期間（應執行至八十九年三月十八日），有
    台灣台中地方法院檢察署刑案資料查註紀錄表及台灣高等法院被告全國前案紀錄
    表附卷可憑，惟揆諸前揭說明，仍不應論以累犯。爰審酌被告與告訴人係父子關
    係，卻僅因與告訴人發生爭吵即犯下此等忤逆不孝之罪行，且犯後猶一再飾詞卸
    責，顯無悔意，惟已取得告訴人諒解等一切情狀，量處如主文所示之刑，並諭知
    易科罰金之折算標準。扣案之水果刀一把，雖係供被告犯恐嚇罪所用之物，惟該
    水果刀並非被告所有，業據被告於警訊時供明，自不得宣告沒收，附此敘明。
據上論斷，應依刑事訴訟法第二百九十九條第一項前段，刑法第三百零五條、第四十
一條、罰金罰鍰提高標準條例第一條前段、第二條，判決如主文。
中      華      民      國      八十九      年      五      月    十五  日
                                      臺灣臺中地方法院刑事第七庭
                                          法  官 劉  長  宜
右正本證明與原本無異。
如不服本判決，應於判決送達後十日內，向本院提出上訴狀。
                                           書記官
中      華      民      國      八十九      年      五      月   十五   日
附錄本案論罪科刑法條全文：
刑法第三百零五條
以加害生命、身體、自由、名譽、財產之事恐嚇他人，致生危害於安全者，處二年以
下有期徒刑、拘役或三百元以下罰金。


司法院資訊處製作；財團法人民間司法改革基金會備份。
